臺灣彰化地方法院刑事判決　　　　　　　95年度訴字第1152號
公　訴　人　臺灣彰化地方法院檢察署檢察官
被　　　告　乙○○
　　　　　　　　　　　號
　　　　　　　　　　現另案在臺灣彰化監獄執行中
指定辯護人　曾彥錚律師
被　　　告　甲○○
指定辯護人　本院公設辯護人丙○○
上列被告等因違反毒品危害防制條例案件，經檢察官提起公訴（
九十五年度偵字第四八○二號），本院判決如下：
    主  文
乙○○共同連續販賣第一級毒品，累犯，處有期徒刑拾年，褫
奪公權柒年，扣案如附表編號一、三、五所示之物均沒收銷燬
之，另扣案如附表編號二、四、六至十一、十三、十五所示之
物均沒收，未扣案因販賣第一級毒品、第二級毒品所得新臺幣壹
萬伍仟元沒收，如全部或一部不能沒收時，以其財產抵償之；又
連續轉讓第一級毒品，累犯，處有期徒刑壹年陸月。應執行有期
徒刑拾肆年，褫奪公權柒年，扣案如附表編號一、三、五所示
之物均沒收銷燬之，另扣案如附表編號二、四、六至十一、十
三、十五所示之物均沒收，未扣案因販賣第一級毒品、第二級毒
品所得新臺幣壹萬伍仟元沒收，如全部或一部不能沒收時，以其
財產抵償之。
甲○○共同連續販賣第一級毒品，處有期徒刑拾年，褫奪公權伍
年，扣案如附表編號一、三、五所示之物均沒收銷燬之，另扣
案如附表編號二、四、六至十一、十三、十五所示之物均沒收
，未扣案因販賣第一級毒品、第二級毒品所得新臺幣壹萬伍仟元
沒收，如全部或一部不能沒收時，以其財產抵償之。
    事  實
一、乙○○（綽號「阿兄」、「兄仔」）前因妨害家庭案件，經
    本院以八十七年度訴字第六八九號判處有期徒刑三年六月確
    定，嗣經送監執行，於民國九十年六月二十日縮短刑期假釋
    出監付保護管束；於假釋期間，復因施用第二級毒品案件，
    經本院以九十一年度易字第五一○號判處有期徒刑八月確定
    ，並經撤銷假釋，再送監與前揭殘刑接續執行，甫於九十三
    年六月三十日縮刑期滿執行完畢。復因施用第二級毒品案件
    ，經臺灣臺中地方法院以九十四年度易字第二三三六號判處
    有期徒刑十月確定，因妨害投票案件，經本院彰化簡易庭以
    九十五年度彰簡字第五六二號判處有期徒刑三月確定，因施
    用第一級毒品案件，經本院以九十五年度訴字第一一六五號
    判處有期徒刑一年四月確定，上開三案於九十五年五月二十
    六日經送監接續執行，現仍在臺灣彰化監獄執行中。
二、乙○○明知海洛因為毒品危害防制條例第二條第二項第一款
    所列管之第一級毒品，不得非法轉讓，竟仍基於轉讓第一級
    毒品海洛因之概括犯意，自九十四年十月十五日起至九十五
    年五月二十五日止，每二、三日一次，分別在其位於彰化縣
    線西鄉○○村○○路六九八號居所、同縣和美鎮○○里○○
    路二七一號三樓租屋處，連續轉讓數量均不及五公克、價值
    新臺幣（下同）一千元之第一級毒品海洛因予甲○○多次。
三、乙○○、甲○○與真實姓名年籍不詳、綽號「志明」之成年
    男子均明知海洛因、甲基安非他命為毒品危害防制條例第二
    條第二項第一款所列管之第一級毒品、第二級毒品，不得非
    法販賣，竟仍共同基於販賣第一級毒品海洛因、第二級毒品
    甲基安非他命以營利之概括犯意聯絡，先由乙○○自民國九
    十四年十月某日起至九十五年五月二十五日為警逮捕前某日
    止，在彰化縣和美鎮之鎮立圖書館附近，以第一級毒品海洛
    因每○點二五錢（○點九三七五公克）五千元、第二級毒品
    甲基安非他命每○點二五錢一千餘元之價格，先後向真實姓
    名年籍不詳、綽號「阿秋」之成年男子，分別販入數量不詳
    之第一級毒品海洛因、第二級毒品甲基安非他命多次後，再
    由乙○○在其上開居所內，將販入之第一級毒品海洛因與葡
    萄糖以不詳比例混合後，並將第一級毒品海洛因、第二級毒
    品甲基安非他命各自分裝至夾鏈袋內，俟欲購買毒品者撥打
    乙○○所持用門號0000000000、0000000
    000號行動電話與乙○○、甲○○、綽號「志明」之成年
    男子聯繫，並議妥購買毒品之種類、數量、金額、時間、地
    點後，由乙○○、甲○○、綽號「志明」之成年男子，或獨
    自一人，或共同攜帶約定數量之第一級毒品海洛因或第二級
    毒品甲基安非他命至約定地點交付予購買毒品者，並向購買
    毒品者收取價金。乙○○、甲○○、綽號「志明」之成年男
    子即以上開方式，先後於如附表壹所示之時間、地點，連續
    販賣如附表壹所示金額之第一級毒品海洛因予如附表壹所示
    之購買毒品者，合計所得為一萬三千元；另於如附表貳所示
    之時間、地點，連續販賣如附表貳所示金額之第二級毒品甲
    基安非他命予如附表貳所示之購買毒品者，合計所得為二千
    元及扣案如附表編號三所示之物（附表壹、貳所示之購買
    毒品者，所涉施用毒品部分，均經檢察官另案偵辦）。
四、嗣經警持臺灣彰化地方法院檢察署核發之通訊監察書對於乙○○所持用門號0000000000、00000000
    00號行動電話進行通訊監察後，先於九十五年五月二十六
    日上午九時二十分許，持本院核發之搜索票至甲○○位在彰
    化縣和美鎮○○路四八號居所搜索，並扣得欲供販賣而未及
    販出如附表編號一所示之第一級毒品海洛因，乙○○所有
    、供販賣毒品所用如附表編號二所示之物、供犯罪預備如
    附表編號七所示之物，甲○○所有、供販賣毒品所用如附
    表編號十一所示之物；復於同日上午十一時許，持本院核
    發之搜索票至乙○○上開租屋處搜索，再扣得甫自謝玉瑞交
    換取得（即如附表貳編號一所示之販賣第二級毒品甲基安非
    他命行為）如附表編號三、四所示之第一級毒品海洛因、
    外包裝袋，欲供販賣而未及販出如附表編號五所示之第二
    級毒品甲基安非他命，乙○○所有、供販賣毒品所用如附表
    編號六、八至十、十三、十五所示之物，而查悉上情。
五、案經彰化縣警察局和美分局報告臺灣彰化地方法院檢察署檢
    察官偵查起訴。
    理  由
一、按被告以外之人於審判外之言詞或書面陳述，除法律有規定
    者外，不得作為證據。被告以外之人於偵查中向檢察官所為
    之陳述，除顯有不可信之情況者外，得為證據。刑事訴訟法
    第一百五十九條第一項、第一百五十九條之一第二項分別定
    有明文。經查：
  (一)證人即購買毒品者丁○○、施弘得、李嘉哲、謝玉瑞、共同
    被告甲○○於偵查中向檢察官所為證述，雖係被告以外之人
    於審判外之言詞陳述，為傳聞證據，然其等於偵查中向檢察
    官所為證述，既經具結（他字卷第六六、七九、八二頁、偵
    字卷第三九頁），且本院審酌該等言詞陳述係由證人出於自
    由意識而陳述，又無其他證據足認該等陳述有何顯不可信之
    情事等一切情況，依刑事訴訟法第一百五十九條之一第二項
    規定，認上開證人於偵訊中之證述，得採為認定本件犯罪事
    實所憑之證據。
  (二)至於證人丁○○、謝玉瑞、施弘得、李嘉哲於警詢時之證述
    ，因屬被告以外之人於審判外之言詞陳述，且經辯護人主張
    不得作為證據，是上開證人於警詢時之證述，依法自無證據
    能力。
二、再按有事實足認被告或犯罪嫌疑人有最輕本刑為三年以上有
    期徒刑之罪嫌，並危害國家安全或社會秩序情節重大，而有
    相當理由可信其通訊內容與本案有關，且不能或難以其他方
    法蒐集或調查證據者，得發通訊監察書。通訊監察書，偵查
    中由檢察官依司法警察機關聲請或依職權核發，審判中由法
    官依職權核發。又除法律另有規定外，實施刑事訴訟程序之
    公務員因違背法定程序取得之證據，其有無證據能力之認定
    ，應審酌人權保障及公共利益之均衡維護。通訊保障及監察
    法第五條第一項第一款、第二項、刑事訴訟法第一百五十八
    條之四分別定有明文。本件承辦警員對於被告乙○○所持用
    門號0000000000、0000000000號行動
    電話之實施通訊監察，前經臺灣彰化地方法院檢察署核准在
    案，此有詳載聲監案號、案由、監察電話、對象及譯文人等
    之臺灣彰化地方法院檢察署通訊監察書及譯文紀錄附卷可參
    （警卷第三五至五二頁），係依法所為之通訊監察；另審酌
    電話通訊監察侵害被告權益之種類及輕重、對於被告訴訟上
    防禦不利益之程度、犯罪所生之危害或實害等情形，兼顧人
    權保障及公共利益之均衡維護，堪認本件承辦警員對於乙○○所持用電話實施通訊監察，合於比例原則，應具有證據能
    力。
三、關於事實欄二轉讓第一級毒品部分：
  　被告乙○○確有事實欄二所載轉讓第一級毒品海洛因之事實
    ，業據被告乙○○於本院準備程序、審理（本院卷第四九、
    五一、一四三頁）時，坦承不諱，核與證人即共同被告甲○○於偵訊（偵字卷第三三頁）時，證述之情節相符，足徵被
    告乙○○此部分之自白確與事實相符，被告乙○○轉讓第一
    級毒品海洛因之犯行，應堪認定。
四、關於事實欄三販賣第一級毒品、第二級毒品部分：
　　訊據被告乙○○固坦承確有販賣第一級毒品海洛因、第二級
  　毒品甲基安非他命之事實，然辯稱：伊是自行販賣毒品，沒
    有與甲○○、「志明」一起販賣毒品云云；被告甲○○雖坦
    承確曾幫被告乙○○交付第一級毒品海洛因予丁○○一次之
    事實，然矢口否認有何販賣第一級毒品海洛因、第二級毒品
    甲基安非他命之犯行，辯稱：伊只是幫乙○○送毒品給丁○○一次，並沒有與乙○○共同販賣云云。經查：
  (一)上開事實欄三所載販賣第一級毒品海洛因、第二級毒品甲基
    安非他命之事實，除被告乙○○部分，業據被告乙○○於本
    院準備程序、審理（本院卷第四九、五一至五三、一四三至
    一四五頁）時，坦承不諱外，另分別有下列證據可資佐證：
  1.附表壹編號一部分，經證人即購買毒品者丁○○於偵訊（他
    字卷第六四、六五頁）、本院審理（本院卷第一三三至一三
    七頁）時，證述明確。
  2.附表壹編號二部分，經證人即購買毒品者施弘德於偵訊（他
    字卷第七七、七八頁）時，證述明確，並有門號00000
    00000號行動電話確為施弘德所申請使用之通聯調閱查
    詢單一紙（警卷第六四頁），以及施弘德以其所持用門號0
    000000000號行動電話撥打被告乙○○所持用門號
    0000000000號行動電話之通聯譯文一份在卷可考
    （警卷第四六頁）。
  3.附表壹編號三、附表貳編號二部分，經證人即購買毒品者李
    嘉哲於偵訊（他字卷第八○、八一頁）時，證述明確，並有
    李嘉哲以其所使用門號000000000號市內電話或公
    用電話撥打被告乙○○所持用門號0000000000號
    行動電話之通聯譯文一份在卷可考（警卷第四九至五二頁）
    。
  4.附表貳編號一部分，經證人即購買毒品者謝玉瑞於偵訊（他
    字卷第七一、七二頁）時，證述明確，並有如附表編號三
    、四所示之第一級毒品海洛因、外包裝袋扣案為憑。
  5.此外，門號0000000000、0000000000
    號行動電話均為被告乙○○所申請使用，亦有通聯調閱查詢
    單二紙（警卷第六一、六二頁）在卷可稽，復有如附表編
    號一、二、五至十六所示之物扣案為憑；又扣案如附表編
    號一所示之白粉十九包、編號三所示之白粉一包，經送法務
    部調查局鑑驗結果，均含第一級毒品海洛因成分，海洛因淨
    重、外包裝重分別如附表編號一至四所載，此有法務部調
    查局九十五年六月二十七日調科壹字第一四○○一三○四四
    、000000000號鑑定通知書各一紙（本院卷第二七
    、二八頁）在卷可考；再扣案如附表編號五所示之白色粉
    末十包、咖啡色粉末一包，經送憲兵司令部刑事鑑識中心鑑
    驗結果，均含第二級毒品甲基安非他命成分，甲基安非他命
    驗餘淨重如附表編號五所載，此有憲兵司令部刑事鑑識中
    心九十五年八月二日（九五）安鑑字第○一二七七號鑑驗通
    知書一紙附卷可佐（本院卷第五九頁）。
  (三)被告甲○○於本院準備程序、審理時，雖辯稱：伊只是幫乙○○送毒品給丁○○一次，並沒有與乙○○共同販賣云云；
    而證人即共同被告乙○○於本院審理時亦證稱：只有伊一個
    人販賣毒品而已，伊都是自己運送毒品，沒有請甲○○、「
    志明」送毒品云云（本院卷第一三八至一四○頁）。惟被告
    乙○○販入第一級毒品海洛因、第二級毒品甲基安非他命後
    ，即進行分裝，並將部分第一級毒品海洛因、第二級毒品甲
    基安非他命交由被告甲○○保管，當欲購買毒品者撥打電話
    與被告乙○○聯繫後，被告乙○○即撥打電話通知被告甲○○，再由被告甲○○至約定地點交付毒品予購買毒品者，並
    向購買毒品者收取價金一節，業據被告甲○○於警詢、偵訊
    （警卷第五頁、偵卷第三二頁）時，自白明確，核與警員對
    被告乙○○所持用門號0000000000、00000
    00000號行動電話進行通訊監察期間，被告乙○○撥打
    被告甲○○所持用門號0000000000號行動電話，
    與被告甲○○進行電話通聯之對談內容相符，此有通聯譯文
    一份在卷可考（警卷第三七、四○、四一、四九、五二頁）
    。再者，證人丁○○於偵訊時證稱：伊向乙○○購買海洛因
    的地點，大部分是在乙○○位在線西鄉頂犁村的住處，也有
    在「志明」位在線西鄉○○路的住處；有一、二次，伊沒有
    辦法到乙○○指定的地點，就由甲○○將毒品帶來給伊，伊
    再將錢交給甲○○等語（他字卷第六四、六五頁）；於本院
    審理時復證稱：「（如果乙○○睡覺的話，如何與接聽電話
    的人說？）因為擔心對方是警察，如果我沒有辦法確定對方
    是我認識的人，我就會晚一點在打，如果是認識的人我就會
    跟他約。」「（打電話給乙○○時，接聽電話的人你認識何
    人？）他女朋友。」「（乙○○的女朋友是不是就是指甲○○？）是的。」「（幫乙○○接聽電話的男生，有無綽號？
    ）我忘記了，好像是志明。」「（如果打電話過去給乙○○
    ，是甲○○接聽的話，都在那邊交易毒品？）如果知道他們
    在何處我就會過去那邊。」「（都如何過去與他們交易毒品
    ？）我是騎摩托車，而且他們也是騎摩托車過來交易毒品的
    。」「（他們每次騎摩托車過來交易毒品都是一人還是二人
    ？）不一定，有時候一個人，有時候二個人。」等語（本院
    卷第一三五、一三六頁）。足徵證人即共同被告乙○○於本
    院審理時之上開證述，顯係迴護被告之詞，而被告上開抗辯
    ，亦屬避重就輕之詞，均難採信。
  (四)又販賣海洛因及甲基安非他命均係違法行為，非可公然為之
    ，亦無公定價格，容易分裝並增減份量，而每次買賣之價量
    ，可能隨時依雙方關係深淺、資力、需求量及對行情之認知
    、來源是否充裕、查緝是否嚴緊、購買者被查獲時供述購買
    對象之可能風險之評估等，而異其標準，非可一概而論，從
    而販賣之利得，除被告就販賣之價量俱臻明確供述外，委難
    察得實情，本件被告乙○○因無法確實記憶其等原取得毒品
    之確實重量、純度、價格，而被告甲○○則否認犯行，尚無
    從精確算知被告二人販賣海洛因、甲基安非他命所獲利潤之
    數額，然被告乙○○於本院審理時已明確供述其等販入海洛
    因後，均先以葡萄糖混合稀釋毒品純度，再以高於販入之價
    格販賣毒品予他人之事實（本院卷第一四四頁），參以我國
    政府一再宣示反毒決心，施用、販賣毒品均屬違法行為，此
    為國人所週知，被告二人與如附表壹、貳所示購買毒品者僅
    係朋友關係，非屬至親，甚至不知其等之真實姓名，被告二
    人當無甘冒重典，再按販入價格轉販賣予購買毒品者之理，
    是被告二人確有營利之意圖及獲利之事實，應堪認定。
  (五)再者，被告乙○○之供述與上開購買毒品者之證言，雖因時
    間經過、購買次數頻繁等因素，致對於販賣或購買毒品之次
    數與金額，前後供述、證述略有不同，而無法明確得知被告
    販賣毒品之真實次數與金額，爰依罪疑唯輕之原則，就販賣
    之次數與金額，除前後供述與證述明確、一致者外，均取其
    最少或最低額，而分別認定如附表壹所示之次數與金額。
  (六)綜上所述，被告乙○○、甲○○販賣第一級毒品海洛因、第
    二級毒品甲基安非他命之犯行，亦堪認定。
五、論罪科刑理由：
  (一)核被告乙○○所為，係犯毒品危害防制條例第四條第一項之
    販賣第一級毒品罪、同條第二項之販賣第二級毒品罪、同法
    第八條第一項之轉讓第一級毒品罪；被告甲○○所為，係犯
    毒品危害防制條例第四條第一項之販賣第一級毒品罪、同條
    第二項之販賣第二級毒品罪。
  (二)刑法於九十四年二月二日修正公布，並於九十五年七月一日
    施行，本件被告行為後法律既有變更，是關於本案應適用之
    新舊法，茲比較如下：
  1.刑法第二條第一項規定，係規範行為後法律變更所生新舊法
    律比較適用之準據法，於九十五年七月一日刑法施行後，應
    適用刑法第二條第一項之規定，為「從舊從輕」之比較（最
    高法院九十五年度第八次刑事庭會議決議第一點第一項參照
    ）。
  2.刑法第二十八條關於共犯之規定，由「二人以上共同實施犯
    罪之行為者，皆為正犯」，修正為「二人以上共同實行犯罪
    之行為者，皆為正犯」，惟上述用語上之修正，乃因「實施
    」一詞之範圍，在解釋上是否包括「陰謀共同正犯」及「預
    備共同正犯」存有爭議，為杜爭議，明白宣示本條不包括「
    陰謀共同正犯」及「預備共同正犯」，但仍包括共謀共同正
    犯，乃將「實施」修正為「實行」（刑法修正理由參照），
    經比較新、舊法後，並無有利或不利之情形。
  3.修正前刑法第五十六條關於連續犯之規定，業已修正刪除，
    應依刑法第二條第一項規定，適用最有利於行為人之法律（
    最高法院九十五年度第八次刑事庭會議決議第五點第四項第
    一款參照）。經比較新、舊法結果，應以被告行為時之法律
    即修正前第五十六條規定論以連續犯，最有利於被告（臺灣
    高等法院九十五年五月四、五日座談會第九號決議參照）。
  4.修正前刑法第五十五條關於想像競合犯之規定，業經修正，
    然新法第五十五條但書係科刑之限制，為法理之明文化，非
    屬法律之變更（最高法院九十五年度第八次刑事庭會議決議
    第五點第二項參照）。
  5.刑法第三十三條第五款關於罰金刑之規定，由「罰金：一元
    以上」修正為「罰金：新臺幣一千元以上，以百元計算之」
    ，應依刑法第二條第一項規定，適用最有利於行為人之法律
    （最高法院九十五年度第八次刑事庭會議決議第三點第一項
    第一款參照）。毒品危害防制條例第四條第一項販賣第一級
    毒品罪關於「得併科新臺幣一千萬元以下罰金」、同條第二
    項販賣第二級毒品罪關於「得併科新臺幣七百萬元以下罰金
    」、同法第八條第一項關於「得併科新臺幣一百萬元以下罰
    金」之罰金刑部分，經比較新、舊法結果，應以被告行為時
    之法律即修正前刑法第三十三條第五款規定，最有利於被告
    。
  6.刑法第四十七條關於累犯之規定，由「受有期徒刑之執行完
    畢，或受無期徒刑或有期徒刑一部之執行而赦免後，五年以
    內再犯有期徒刑以上之罪者，為累犯，加重本刑至二分之一
    。」修正為「受徒刑之執行完畢，或一部之執行而赦免後，
    五年以內故意再犯有期徒刑以上之罪者，為累犯，加重本刑
    至二分之一。第九十八條第二項關於因強制工作而免其刑之
    執行者，於受強制工作處分之執行完畢或一部之執行而免除
    後，五年以內故意再犯有期徒刑以上之罪者，以累犯論。」
    被告乙○○所犯毒品危害防制條例第四條第一項之販賣第一
    級毒品罪、同條第二項之販賣第二級毒品罪、同法第八條第
    一項之轉讓第一級毒品罪，均係故意再犯有期徒刑以上之罪
    ，經比較新、舊法結果，並無有利或不利之情形。
  7.刑法第五十九條關於刑之酌減規定，由「犯罪之情狀可憫恕
    者，得酌量減輕其刑。」修正為「犯罪之情狀顯可憫恕，認
    科以最低度刑仍嫌過重者，得酌量減輕其刑。」僅係酌減審
    認標準見解之明文化，非屬法律之變更（最高法院九十五年
    度第八次刑事庭會議決議第六點第一項參照）。
  8.刑法第六十四條第二項關於死刑減輕之規定，由「死刑減輕
    者，為無期徒刑，或為十五年以下十二年以上有期徒刑。」
    修正為「死刑減輕者，為無期徒刑。」刑法第六十五條第二
    項關於無期徒刑減輕之規定，由「無期徒刑減輕者，為七年
    以上有期徒刑。」修正為「無期徒刑減輕者，為二十年以下
    十五年以上有期徒刑。」應依刑法第二條第一項規定，適用
    最有利於行為人之法律（最高法院九十五年度第八次刑事庭
    會議決議第六點第五項參照）。經比較新、舊法結果，應以
    被告行為時之法律即修正前刑法第六十四條第二項、第六十
    五條第二項規定，最有利於被告。
  9.比較時應就罪刑有關之共犯、未遂犯、想像競合犯、牽連犯
    、連續犯、結合犯，以及累犯加重、自首減輕暨其他法定加
    減原因（如身分加減）與加減例等一切情形，綜其全部罪刑
    之結果而為比較（最高法院九十五年度第八次刑事庭會議決
    議第一點第四項參照）。經綜合比較新、舊法之結果，被告
    行為後之新法並未有利於被告，依刑法第二條第一項前段規
    定，本案自應適用被告行為時之法律即修正前刑法第二十八
    條、第五十六條、第三十三條第五款、第四十七條、第六十
    四條第二項、第六十五條第二項，並基於一體適用原則，適
    用修正前刑法第五十五條、第五十九條之規定。
  (三)又按凡以自己犯罪之意思而參與犯罪，不論其所參與者，是
    否犯罪構成要件之行為，皆為刑法第二十八條所規定之正犯
    ，固不待言，即以幫助他人犯罪之意思而參與犯罪，其所參
    與者，苟係犯罪構成要件之行為，亦為共同正犯，必以幫助
    他人犯罪之意思而參與犯罪，其所參與者又為犯罪構成要件
    以外之行為，始為修正前刑法第三十條第一項所規定之從犯
    。又刑法上所謂販賣行為，係指以營利為目的，有償轉讓，
    將商品購入或賣出，有一於此，犯罪即為完成，故交付商品
    與收取價金，均屬販賣犯罪之構成要件行為，縱以幫助他人
    營利犯罪之意思，而有參與交付買賣標的物、收取貨款之販
    賣要件行為，自應論以共同正犯而非從犯（最高法院八十四
    年度臺上字第五六四七號、九十五年度臺上字第二四○○號
    判決意旨參照）。本件被告甲○○既參與接聽電話與購買毒
    品者洽談販賣毒品事宜，並將毒品交付予購買毒品者及收取
    價金，所為均屬販賣毒品犯罪構成要件之行為，縱以幫助他
    人營利犯罪之意思，而有參與交付毒品、收取價金之販賣要
    件行為，仍應論以共同正犯而非從犯。被告二人與綽號「志
    明」之成年男子間，就上開販賣第一級毒品、第二級毒品之
    犯行，具有犯意聯絡及行為分擔，為共同正犯。被告二人因
    販賣第一級毒品、第二級毒品、被告乙○○因轉讓第一級毒
    品，而持有各該等級毒品，其等持有之低度行為，應各為販
    賣、轉讓之高度行為所吸收，均不另論罪。再按刑法上所謂
    販賣行為，不以販入後復行賣出為必要，祇要以營利為目的
    ，而有販入或賣出二者其一之行為，即足構成，雖未及賣出
    ，仍屬販賣既遂。其後復分次賣出，與先前之販入行為，均
    為販賣犯行而構成連續犯（最高法院八十八年度臺上字第二
    八二八號判決意旨參照）。被告二人先後多次販賣第一級毒
    品、第二級毒品、被告乙○○先後多次轉讓第一級毒品之犯
    行，各時間緊接，手段相同，所犯分別係構成要件相同之罪
    名，顯各係基於概括犯意反覆為之，為連續犯，應依刑法第
    五十六條規定，各以一罪論，除法定本刑為死刑、無期徒刑
    部分，依法不得加重外，其法定本刑為有期徒刑與罰金刑部
    分，應分別加重其刑。另按修正前刑法第五十五條所謂一行
    為觸犯數罪名之想像競合犯，就故意犯而言，係指對於該數
    罪同時有各別之犯意而藉一個行為以達成之謂；若對於另一
    犯罪係臨時起意，而行為亦不止一個，即非想像競合犯，始
    為數罪併罰（最高法院九十五年度臺上字第五九八五號判決
    意旨參照）。又一行為而觸犯數罪名，或犯一罪而其方法或
    結果之行為犯他罪名者，依刑法第五十五條規定，應從一重
    處斷。又連續數行為而犯同一之罪名者，以一罪論，修正前
    刑法第五十六條前段亦定有明文。至於同法第五十條所定應
    予併合處罰者，則以裁判確定前犯數罪者為限，此所謂數罪
    ，係指各罪均能獨立，而無修正前刑法第五十五條或第五十
    六條所定裁判上一罪之情形而言。因此，想像競合犯、牽連
    犯或連續犯之裁判上一罪，倘遇有競合時，如行為人之數行
    為所犯數罪，具有連續關係，又有想像競合或牽連關係之重
    疊法律現象，則連續犯罪之一部，既與他罪競合或牽連，自
    應包括的先將全部之連續各行為論以一罪，再按想像競合或
    牽連犯之例，從一重處斷，不得以數罪併合處罰之（最高法
    院九十三年度臺上字第一六九一號判決意旨參照）。本件被
    告二人所為連續販賣第一級毒品、連續販賣第二級毒品之犯
    行，其中，如附表壹編號三(一)所示販賣第一級毒品與如附表
    貳編號二所示販賣第二級毒品部分，係同時與李嘉哲達成販
    賣第一級毒品與販賣第二級毒品之合意，並藉同一交付行為
    完成販賣第一級毒品與販賣第二級毒品，按諸前揭說明，係
    以一行為觸犯構成要件相異之罪名，為異種想像競合，應依
    修正前刑法第五十五條規定，從一較重之連續販賣第一級毒
    品罪論處；公訴人認為被告二人所犯上開二罪應分論併罰，
    容有誤會。被告乙○○所犯連續販賣第一級毒品、連續轉讓
    第一級毒品二罪，犯意各別、行為互殊，應予分論併罰。末
    查，被告乙○○前因妨害家庭案件，經本院以八十七年度訴
    字第六八九號判處有期徒刑三年六月確定，嗣經送監執行，
    於九十年六月二十日縮短刑期假釋出監付保護管束；於假釋
    期間，復因施用第二級毒品案件，經本院以九十一年度易字
    第五一○號判處有期徒刑八月確定，並經撤銷假釋，再送監
    與前揭殘刑接續執行，甫於九十三年六月三十日縮刑期滿執
    行完畢；此有臺灣彰化地方法院檢察署刑案資料查註紀錄表
    及臺灣高等法院被告前案紀錄表各一份在卷可稽，其於受有
    期徒刑執行完畢後，五年以內再犯本件有期徒刑以上之罪，
    為累犯，除法定本刑為死刑、無期徒刑部分，依法不得加重
    外，其法定本刑為有期徒刑與罰金刑部分，均應依修正前刑
    法第四十七條規定，遞加重其刑。另被告二人所為連續販賣
    第一級毒品之犯行，僅係零星之小額交易，未因此獲有鉅額
    利潤，其惡性與犯罪情節較諸大量走私進口或長期販賣毒品
    之毒販有重大差異，對社會治安及國民健康之危害較輕，本
    院衡諸上情，認其等所為連續販賣第一級毒品之犯行部分，
    犯罪情狀尚非無可憫恕，縱量處法定最低度刑無期徒刑，仍
    有情輕法重之嫌，爰均依修正前刑法第五十九條規定，酌減
    其刑，並分別與前開加重其刑、遞加重其刑部分，依刑法第
    七十一條第一項規定，先加後減。爰審酌被告二人均明知毒
    品不僅殘害施用者自身健康，其因施用毒品而散盡家財、連
    累家人，或為購買毒品鋌而走險者，更不可勝計，被告乙○○竟任意轉讓毒品，並與被告甲○○為謀個人私利而販賣毒
    品，危害社會甚鉅，另考量其等犯罪之手段、素行、轉讓或
    販賣毒品之期間、次數、所得利益、參與程度，暨被告乙○○犯罪後坦承犯行，被告甲○○僅坦承部分犯行等一切情狀
    ，分別量處如主文所示之刑。
  (四)刑法第三十六條、第三十七條關於褫奪公權之規定，亦於九
    十四年二月二日修正公布，並於九十五年七月一日施行。惟
    按從刑附屬於主刑，除法律有特別規定者外，依主刑所適用
    之法律（最高法院九十五年度第八次刑事庭會議決議第一點
    第五項參照），關於被告二人連續販賣第一級毒品部分，爰
    併依修正前刑法第三十七條第二項規定，宣告被告乙○○褫
    奪公權七年、被告甲○○褫奪公權五年。
  (五)被告行為後，刑法關於數罪併罰之定應執行刑之事項，亦於
    九十四年二月二日修正公布，並於九十五年七月一日施行，
    參酌前揭最高法院九十五年度第八次刑事庭會議決議第一點
    第四項，並未敘及數罪併罰之定應執行刑，應與罪刑有關之
    共犯、未遂犯、想像競合犯、牽連犯、連續犯、結合犯，以
    及累犯加重、自首減輕暨其他法定加減原因（如身分加減）
    與加減例等一切情形，綜合而為比較，依明示其一排除其餘
    之法理，數罪併罰之定應執行刑，自不在此綜合比較之範圍
    ，此部分於新法施行後，應依新法第二條第一項規定，適用
    最有利於行為人之法律（最高法院九十五年度第八次刑事庭
    會議決議第三點第二項、第五點第一項參照）。又刑法第五
    十一條第五款關於定應執行刑之規定，由「宣告多數有期徒
    刑者，於各刑中之最長期以上，各刑合併之刑期以下，定其
    刑期。但不得逾二十年。」修正為「宣告多數有期徒刑者，
    於各刑中之最長期以上，各刑合併之刑期以下，定其刑期。
    但不得逾三十年。」被告乙○○本案二有期徒刑之定應執行
    刑部分，經比較新、舊法結果，被告行為後之新法並未較有
    利於被告，依刑法第二條第一項前段規定，此部分自應適用
    被告行為時之法律即修正前刑法第五十一條第五款規定，定
    其應執行之刑。
  (六)按毒品危害防制條例第十八條第一項規定，得諭知沒收並銷
    燬之者，以查獲之第一、二級毒品及專供製造或施用毒品之
    器具為限，並不及於毒品之外包裝。而毒品外包裝既係用於
    包裹毒品，防其裸露、潮濕，便於攜帶販賣，亦係供販賣毒
    品所用之物，應依毒品危害防制條例第十九條第一項之規定
    宣告沒收之，方屬適法（最高法院九十二年度臺上字第一二
    八八號判決意旨參照）。又毒品危害防制條例第十九條第一
    項規定，犯第四條之罪者，其供犯罪所用或因犯罪所得之財
    物，均沒收之，如全部或一部不能沒收時，追徵其價額或以
    其財產抵償之。但該條項並無如同條例第十八條第一項所定
    「不問屬於犯人與否，沒收之」之明文，自屬相對沒收主義
    之立法。是其應沒收之物，應以屬被告所有者為限（最高法
    院九十五年度臺上字第三○五號判決意旨參照）。再毒品危
    害防制條例第十九條第一項固規定，犯該條例第四條之罪者
    ，其供犯罪所用或因犯罪所得之財物，均沒收之，但不及於
    供犯罪預備之物。倘係供犯罪預備之物，以屬犯罪行為人者
    為限，始得依刑法第三十八條第一項第二款規定諭知沒收（
    最高法院九十五年度臺上字第六一○二號判決意旨參照）。
    且按刑法第三十八條關於沒收之規定，亦於九十四年二月二
    日修正公布，並於九十五年七月一日施行。而從刑附屬於主
    刑，除法律有特別規定者外，依主刑所適用之法律（最高法
    院九十五年度第八次刑事庭會議決議第一點第五項參照），
    是本案關於沒收之從刑，自應適用被告行為時之法律即修正
    前刑法第三十八條之規定。經查：
  1.本件扣案如附表編號一、三所示之海洛因、編號五所示之
    甲基安非他命，為毒品危害防制條例第二條第二項第一款、
    第二款所稱之第一級毒品、第二級毒品，均應依毒品危害防
    制條例第十八條第一項前段規定，沒收銷燬之。另扣案如附
    表編號二、六、八至十、十三、十五所示之物均係被告乙○○所有，如附表編號十一所示之物係被告甲○○所有，
    並供其等販賣第一級毒品、第二級毒品犯罪所用之物；如附
    表編號四所示之物，係被告乙○○所有、如附表貳編號一
    所示販賣第二級毒品所得之物；均應依毒品危害防制條例第
    十九條第一項規定，宣告沒收。再扣案如附表編號七所示
    之物，係被告乙○○所有、供犯罪預備而尚未使用之分裝袋
    ，應依修正前刑法第三十八條第一項第二款規定，宣告沒收
    。
  2.至於扣案如附表編號十二、十四、十六所示之ＳＩＭ卡各
    一片，雖亦係供被告二人販賣毒品犯罪所用之物，然依國內
    電信公司定型化契約之約定，上開ＳＩＭ卡之所有權仍屬電
    信公司所有，申請人僅因承租門號而取得使用權，該ＳＩＭ
    卡尚非被告所有之物，自不得宣告沒收。又警員於九十五年
    五月二十六日搜索時扣得之現金十五萬九千五百元、玻璃吸
    食器一支，均為被告乙○○所有，然被告二人既否認係供其
    等犯本案或因本案犯罪所得之物，復查無積極事證足資證明
    ，且非屬違禁物，亦不得宣告沒收。
  3.再按毒品危害防制條例第十九條第一項規定，犯販賣毒品罪
    者，其犯罪所得之財物均沒收之，係採義務沒收主義。故販
    賣毒品所得之對價，不問其中成本若干，利潤多少，均應全
    部諭知沒收，貫徹政府查禁煙毒之決心，以符立法本旨（最
    高法院九十一年度臺上字第二四一九號判決意旨參照）。被
    告二人因販賣第一級毒品、第二級毒品所得之對價，除扣案
    如附表編號三、四所示之第一級毒品海洛因一包外，其餘
    一萬五千元，雖未扣案，仍應依上開說明及毒品危害防制條
    例第十九條第一項規定，宣告沒收，如全部或一部不能沒收
    時，以其財產抵償之。
據上論斷，應依刑事訴訟法第二百九十九條第一項前段，毒品危
害防制條例第四條第一項、第二項、第八條第一項、第十八條第
一項前段、第十九條第一項，刑法第十一條前段、第二條第一項
前段，修正前刑法第二十八條、第五十六條、第五十五條、第四
十七條、第五十九條、第三十七條第二項、第五十一條第五款、
第三十八條第一項第二款，判決如主文。
本案經檢察官陳茂亭到庭執行職務。
中　　華　　民　　國　　96　　年　　1 　　月　　31　　日
              刑事第六庭  審判長法  官  王義閔
                                法  官  林欣苑
                                法  官  鄭舜元
以上正本證明與原本無異。
如不服本判決，應於判決送達後10日內，向本院提出上訴狀（ 須
附繕本 ）。
中　　華　　民　　國　　96　　年　　2 　　月　　1 　　日
                                書記官  呂雅惠
 附表壹：販賣第一級毒品海洛因：
┌──┬───────────┬────────────┬───────────┬─────────┐
│編號│販賣時間、地點        │販賣次數、金額          │購買毒品者、聯繫方式  │所得財物　        │
├──┼───────────┼────────────┼───────────┼─────────┤
│一　│自九十五年二月某日起至│五百元八次；            │丁○○以所持用門號○九│合計六千元。      │
│　　│同年四月某日止，在彰化│一千元二次。            │00000000號行動│                  │
│　　│縣線西鄉○○村○○路六│                        │電話或公用電話撥打黃郁│                  │
│　　│九八號乙○○居所、同鄉│                        │文所持用門號○九二三三│                  │
│    │沿海路綽號「志明」之成│                        │四四一一八號行動電話聯│                  │
│    │年男子住處、同縣和美鎮│                        │繫。                  │                  │
│    │平原路四八號甲○○居所│                        │                      │                  │
│    │。                    │                        │                      │                  │
├──┼───────────┼────────────┼───────────┼─────────┤
│二　│(一)九十五年三月中旬某日│(一)五百元一次；          │施弘得以所持用門號○九│合計一千元。      │
│　　│(二)九十五年四月一日；  │(二)五百元一次。          │00000000號撥打│                  │
│　　│在彰化縣線西鄉臺十七線│                        │乙○○所持用門號○九二│                  │
│　　│公路旁。              │                        │0000000號行動電│                  │
│    │                      │                        │話聯繫。              │                  │
├──┼───────────┼────────────┼───────────┼─────────┤
│三　│(一)九十五年四月十一日（│(一)一千元一次；          │李嘉哲以所使用門號○四│合計六千元。      │
│　　│  與附表貳編號二之販賣│(二)一千元一次；          │0000000號市內電│　                │
│　  │  第二級毒品甲基安非他│(三)一千元一次；          │話撥打乙○○所持用門號│　                │
│　　│  命同時）；          │(四)一千元一次；          │0000000000號│　                │
│　　│(二)九十五年四月十六日；│　二千元一次。          │行動電話聯繫。        │　                │
│    │(三)九十五年五月五日；  │                        │                      │                  │
│    │(四)除上開三次外，自九十│                        │                      │                  │
│    │  五年三月某日起至同年│                        │                      │                  │
│    │  五月五日前某日止，另│                        │                      │                  │
│    │  有二次；            │                        │                      │                  │
│    │在彰化縣線西鄉臺十七線│                        │                      │                  │
│    │公路旁、同鄉頂犁村黃郁│                        │                      │                  │
│    │文居所附近之萊爾富便利│                        │                      │                  │
│    │商店前。              │                        │                      │                  │
└──┴───────────┴────────────┴───────────┴─────────┘
 附表貳：販賣第二級毒品甲基安非他命：
┌──┬───────────┬────────────┬───────────┬─────────┐
│編號│販賣時間、地點        │販賣次數、金額          │購買毒品者、聯繫方式  │所得財物　        │
├──┼───────────┼────────────┼───────────┼─────────┤
│一　│九十五年五月二十六日，│以毛重約○點四公克之第二│謝玉瑞以所持用門號○九│扣案如附表編號三│
│　　│在彰化縣和美鎮竹營里忠│級毒品甲基安非他命一包向│00000000號行動│、四所示之第一級毒│
│　　│全路二七一號乙○○租屋│謝玉瑞換得扣案如附表編│電話撥打乙○○所持用門│品海洛因一包。    │
│　　│處。                  │號三、四所示之第一級毒品│號0000000000│                  │
│    │                      │海洛因一包。            │號行動電話聯繫。      │                  │
├──┼───────────┼────────────┼───────────┼─────────┤
│二　│九十五年四月十一日，在│二千元一次。            │李嘉哲以所使用門號○四│合計二千元。      │
│　　│彰化縣線西鄉臺十七線公│                        │0000000號市內電│                  │
│　　│路旁（與附表壹編號三(一)│                        │話撥打乙○○所持用門號│                  │
│　　│之販賣第一級毒品海洛因│                        │0000000000號│                  │
│    │同時）。              │                        │行動電話聯繫。        │                  │
└──┴───────────┴────────────┴───────────┴─────────┘
 附表：扣案物品
┌──┬───────────────────────┐
│編號│　　物品名稱及數量                            │
├──┼───────────────────────┤
│一  │海洛因十九包（合計淨重○點五公克）            │
├──┼───────────────────────┤
│二  │裝放編號一海洛因之外包裝袋十九個（空包裝總重三│
│    │點四公克）                                    │
├──┼───────────────────────┤
│三  │海洛因一包（淨重○點七七公克）                │
├──┼───────────────────────┤
│四  │裝放編號三海洛因之外包裝袋一個（空包裝重○點二│
│    │三公克）                                      │
├──┼───────────────────────┤
│五  │甲基安非他命十一包（合計驗餘淨重二點三○五二公│
│    │克）                                          │
├──┼───────────────────────┤
│六  │裝放編號五甲基安非他命之外包裝袋十一個        │
├──┼───────────────────────┤
│七  │空夾鍊袋一包                                  │
├──┼───────────────────────┤
│八  │電子磅秤一臺                                  │
├──┼───────────────────────┤
│九  │葡萄糖六包                                    │
├──┼───────────────────────┤
│十  │塑膠鏟管一支                                  │
├──┼───────────────────────┤
│十一│ＯＫＷＡＰ牌行動電話一支                      │
├──┼───────────────────────┤
│十二│門號0000000000號ＳＩＭ卡一片（置放在│
│    │編號十一之行動電話內）                        │
├──┼───────────────────────┤
│十三│ＶＫ牌行動電話一支                            │
├──┼───────────────────────┤
│十四│門號0000000000號ＳＩＭ卡一片（置放在│
│    │編號十三之行動電話內）                        │
├──┼───────────────────────┤
│十五│ＭＯＴＯＲＯＬＡ牌行動電話一支                │
├──┼───────────────────────┤
│十六│門號0000000000號ＳＩＭ卡一片（置放在│
│    │編號十六之行動電話內）                        │
└──┴───────────────────────┘
附錄：論罪科刑法條
毒品危害防制條例第四條
製造、運輸、販賣第一級毒品者，處死刑或無期徒刑；處無期徒
刑者，得併科新臺幣一千萬元以下罰金。
製造、運輸、販賣第二級毒品者，處無期徒刑或七年以上有期徒
刑，得併科新臺幣七百萬元以下罰金。
製造、運輸、販賣第三級毒品者，處五年以上有期徒刑，得併科
新臺幣五百萬元以下罰金。
製造、運輸、販賣第四級毒品者，處三年以上十年以下有期徒刑
，得併科新臺幣三百萬元以下罰金。
製造、運輸、販賣專供製造或施用毒品之器具者，處一年以上七
年以下有期徒刑，得併科新臺幣一百萬元以下罰金。
前五項之未遂犯罰之。
毒品危害防制條例第八條
轉讓第一級毒品者，處一年以上七年以下有期徒刑，得併科新臺
幣一百萬元以下罰金。
轉讓第二級毒品者，處六月以上五年以下有期徒刑，得併科新臺
幣七十萬元以下罰金。
轉讓第三級毒品者，處三年以下有期徒刑，得併科新臺幣三十萬
元以下罰金。
轉讓第四級毒品者，處一年以下有期徒刑，得併科新臺幣十萬元
以下罰金。
前四項之未遂犯罰之。
轉讓毒品達一定數量者，加重其刑至二分之一，其標準由行政院
定之。
